【裁判字號】    98,簡上,73
【裁判日期】    990310
【裁判案由】    違反保護令罪
【裁判全文】
臺灣士林地方法院刑事判決              98年度簡上字第73號
上  訴  人
即  被  告  甲○○
上列上訴人即被告因違反家庭暴力防治法案件，不服本院民國98
年5月27日98年度簡字第49號第一審刑事簡易判決（臺灣士林地
方法院檢察署檢察官起訴書案號：97年度偵字第2667號），提起
上訴，本院管轄第二審之合議庭判決如下：
    主  文
上訴駁回。
    事  實
一、甲○○前因違反家庭暴力防治法案件，經本院於民國93年11
    月4日以93年度簡上字第74號判決處有期徒刑6月確定，甫於
    94年7月26日縮刑期滿執行完畢，翌日出監。詎仍不知警惕
    ，明知其與乙○○係姐弟，2人有家庭暴力防治法第3條第4
    款之家庭成員關係，且本院民事庭於96年8月31日核發96年
    度暫家護字第178號民事暫時保護令裁定，令甲○○不得對
    乙○○實施身體或精神上不法侵害之行為，亦不得對乙○○
    為騷擾之聯絡行為，竟於96年9月14日收受上開裁定後，仍
    於97年2月13日15時30分許，前往臺北市○○區○○路2段36
    號7樓乙○○之住處（下稱系爭房屋）前，基於違反保護令
    之犯意，猛按電鈴及敲打大門，又出言以「幹你娘」等不雅
    言詞辱罵（公然侮辱罪嫌未據告訴），要求乙○○開門，以
    此方式騷擾乙○○，嗣經警據報到場查得上情。
二、案經乙○○訴由臺北市政府警察局大同分局報告臺灣士林地
    方法院檢察署檢察官偵查起訴。
    理  由
一、證據能力之判斷：
  (一)查本件被告甲○○所為不利於己之陳述，並無出於強暴、
      脅迫、利誘、詐欺、疲勞訊問、違法羈押或其他不正之方
      法，亦非違反法定障礙事由經過期間不得訊問或告知義務
      之規定而為，依刑事訴訟法第156條第1項、第158條之2規
      定，應認均有證據能力。
  (二)本件資以認定被告犯罪事實之其他供述及非供述證據（詳
      見後述），檢察官、被告於本院調查證據時，並未於言詞
      辯論終結前聲明異議，本院審酌該等供述證據作成時之情
      況，認為適當，且亦無其他違背法定程序而取證之情形，
      依刑事訴訟法第159條之5規定、第158條之4反面解釋，自
      有證據能力。
二、訊據被告甲○○矢口否認有何起訴書所載犯行，辯稱：97年
    2月13日伊人在八里，沒有去系爭房屋；又保護令是伊母親
    收件的，字跡不同，伊並不知悉；另伊有很多疾病且酒精中
    毒，有時行動會失控云云。經查：
  (一)上揭犯罪事實業據證人即告訴人乙○○證述：伊96年8月
      間曾向本院申請暫時保護令，被告於97年2月13日15時30
      分許至系爭房屋騷擾伊等全家人，當時伊和母親、妹妹丙○○均在該住處，被告先在樓下按對講機，伊等沒接，被
      告直接上到7樓，在門外猛按電鈴、撞門還有大罵「幹你
      娘」之類的三字經，伊不敢開門，被告罵了將近10分鐘，
      並說如不開門就要請人來開鎖，伊有報警處理等語在卷（
      見97年度偵字第2667號卷【下稱偵字卷】第21-22、60-61
      頁、本院98年度簡上字第73號卷【下稱本院卷】第46-47
      頁），核與證人即告訴人乙○○之胞妹丙○○證稱：當時
      被告按電鈴，伊等沒開門，伊有聽到被告罵三字經，被告
      喝酒都亂罵一通等語（見本院卷第48頁）、證人即到場處
      理之員警魏春發結證：伊到場時看到被告在1樓管理室旁
      ，伊上樓後，乙○○說被告騷擾她，對她大聲咆哮、猛按
      電鈴，揚言如不開門就要叫鎖匠把門打開，乙○○講的時
      候表情有點恐懼，當時還有丙○○及乙○○的母親在該住
      處等語（見偵字卷第61-62頁）相符，復有本院民事庭96
      年度暫家護字第178號民事暫時保護令裁定、97年度家護
      字第17號民事通常保護令裁定各1份附卷可憑（見偵字卷
      第23-24頁、本院98年度簡字第49號卷【下稱原審卷】第
      111頁），堪信為真實。
  (二)被告雖辯稱：保護令之裁定非伊本人收受，字跡不同，故
      伊並不知悉云云。惟查，本院民事庭96年度暫家護字第
      178號民事暫時保護令裁定係於96年8月31日核發，96年9
      月14日送達被告臺北市○○區○○路2段36號7樓住所，由
      被告本人蓋章領取乙節，有該裁定及送達證書各1份在卷
      可參（見97年度家護字第17號民事聲請事件卷宗【下稱民
      事聲請卷】第15頁反面至第16頁、第17頁反面），並無被
      告所稱簽收字跡不同之情事；又被告收受該裁定後即於96
      年9月21日提出抗告，嗣因未繳納裁判費而遭駁回抗告，
      被告於嗣後通常保護令聲請程序中亦有到庭陳述等情，有
      被告提出上訴狀、誣告狀、不服狀、聲請再議狀、本院駁
      回抗告之民事裁定及97年2月14日非訟事件筆錄各1份附卷
      可佐（見民事聲請卷第28-30、32-33、38-39、40、45-46
      頁），足見被告所辯未收受本院96年度暫家護字第178號
      民事暫時保護令裁定，故不知該暫時保護令之效力等語，
      顯為矯言飾責之詞，委無足採。
  (三)至被告雖自陳有酒精中毒無法控制行為及精神分裂症等情
      事，惟經原審依職權將被告送交精神鑑定，鑑定結果認：
      被告行為前雖有飲用酒類，然於偵訊及本次鑑定對於犯行
      之事件順序、細節記憶尚稱清晰，而行為時未見精神病症
      狀、嚴重情緒症狀或其他足以造成責任能力缺損之心智缺
      陷情形，顯見被告行為當時未有對於外界事務之知覺理會
      與判斷作用以及自由決定意思之能力顯然減退之情形，行
      為時之精神狀態未有辨識其行為違法或依其辨識而行為之
      能力障礙或顯著減低之情形，被告應對其行為負完全之責
      任等情，有臺北市立聯合醫院98年1月23日北市醫松字第
      09830527900號函附精神鑑定報告書1份在卷可稽（見原審
      卷第106-109頁），再參以被告於偵查、原審及本院審理
      中對於所詢問之問題皆能應答無誤等情（見偵字卷第51-
      52頁、原審卷第21-22、118-120頁、本院卷第33-36、77-
      82頁），足認被告行為時之精神狀態仍然相當清楚，自難
      認被告有何不能辨識其行為違法或欠缺依其辨識而行為之
      能力，或辨識行為違法或依其辨識而行為之能力顯著減低
      之情形。
  (四)綜上所述，本件事證明確，被告犯行堪以認定，應依法論
      科。
三、論罪科刑：
    核被告甲○○於本院民事庭核發之民事暫時保護令有效期間
    內騷擾告訴人乙○○，所為係犯家庭暴力防治法第61條第2
    款禁止騷擾違反保護令罪。又被告有犯罪事實欄所載之犯罪
    科刑執行紀錄，有臺灣高等法院被告前案紀錄表在卷可稽，
    其於有期徒刑執行完畢後5年以內，故意再犯本件有期徒刑
    以上之罪，為累犯，應依刑法第47條第1項規定加重其刑。
    原審以被告罪證明確，審酌一切情狀，依刑事訴訟法第449
    條第2項、第3項、第454條第2項，家庭暴力防治法第61條第
    2款，刑法第11條、第47條第1項、第41條第1項前段，刑法
    施行法第1條之1，就被告所為犯行判處有期徒刑4月，諭知
    易科罰金之折算標準為以新臺幣（下同）1,000元折算1日，
    經核認事用法並無違誤，量刑亦屬妥適，被告仍執前詞上訴
    ，指摘原判決不當，為無理由，應予駁回上訴。
據上論斷，應依刑事訴訟法第455條之1第1項、第3項、第368條
，判決如主文。
本案經檢察官江耀民到庭執行職務。
中    華    民    國    99    年    3     月    10    日
                  刑事第三庭審判長法  官  李育仁
                                  法  官  孫曉青
                                  法  官  謝佳純
以上正本證明與原本無異。
本件不得上訴。
                                  書記官  游育慈
中    華    民    國    99    年    3     月    10    日

司法院資訊處製作；財團法人民間司法改革基金會備份。
